【裁判字號】    97,交抗,2028
【裁判日期】    971211
【裁判案由】    違反道路交通管理處罰條例
【裁判全文】
臺灣高等法院交通事件裁定            97年度交抗字第2028號
抗  告  人
即受處分人  洪世煇
上列抗告人因違反道路交通管理處罰條例案件，不服臺灣士林地
方法院97年度交聲字第440號，中華民國97年7月15日裁定，提起
抗告，本院裁定如下：
    主  文
抗告駁回。
    理  由
一、按道路交通管理處罰條例第53條第1項規定：「汽車駕駛人
    ，行經有燈光號誌管制之交岔路口闖紅燈者，處新臺幣1800
    元以上5400元以下罰鍰」，復依同法第63條第1項第3款之規
    定，汽車駕駛人有第53條之情形者，並記違規點數3點。
二、原處分意旨略以：抗告人即受處分人洪世煇於民國96年12月
    10日下午1時11分許，騎乘車牌號碼DUF-171號輕型機車，行
    經臺北市○○區○○路1段左轉中南街路口處，因闖紅燈違
    規，經執勤員警攔停當場舉發，依道路交通管理處罰條例第
    53條第1項規定，處罰鍰4,500元，並依同條例第63條第1項
    第3款（原處分漏載第3款），記違規點數3點。
三、抗告意旨略以：當時舉發警員不是在中南街上定點取締，且
    其攔停地點距離中南街、南港路口約100公尺，如何能見受
    處分人跨越雙黃線左轉？復以當時路口的交通號誌為綠燈直
    接轉為紅燈，如何確定時間不會有落差？執勤員警之作為是
    否皆屬無誤，不致產生誤判之情形？又人民是否有權拒絕收
    受有疑問之處分，公務員單憑處理細則即不須再送達處分書
    ，是否為惡法？受處分人對此實有不服。
四、經查：
（一）受處分人於96年12月10日下午1時11分許，騎乘車牌號碼
      DUF-171號輕型機車，行經臺北市○○區○○路1段由東往
      西方向左轉中南街交岔路口處之事實，業據其自承在卷，
      並有臺北市政府警察局北市警交字第AEW362890號舉發違
      反道路交通管理事件通知單影本在卷可稽，此部分事實洵
      堪認定。按違反道路交通管理事件統一裁罰基準及處理細
      則第11條第1項第1款規定：「行為人有本條例（指道路交
      通管理處罰條例）之情形，經當場舉發者，應填記駕駛人
      或行為人姓名、性別、出生年月日、地址、身分證統一編
      號及車主姓名、地址、車牌號碼、車輛種類。被查獲之駕
      駛人或行為人為受處分人時，應於填記通知單後將通知聯
      交付該駕駛人或行為人簽名或蓋章收受之；拒絕簽章者，
      仍應將通知聯交付該駕駛人或行為人收受，並記明其事由
      及交付之時間；拒絕收受者，應告知其應到案時間及處所
      ，並記明事由與告知事項，視為已收受」。受處分人經舉
      發本件違規事實之臺北市政府警察局南港分局南港派出所
      員警吳傳祥當場攔停舉發後，拒絕簽收舉發通知單等情，
      業經證人吳傳祥證稱：「（異議人是否拒絕簽收通知單）
      是」「（所以你有在通知單上記明？）是，因為他連告發
      通知單都不要，所以才記明拒簽收。如果只有拒絕簽名的
      話，就會記明是拒簽」「（你有無告知異議人應到案時間
      、地點）有、有告知應到案處所時間」等語（見原審卷第
      19頁）。則證人吳傳祥於受處分人拒絕簽收舉發通知單後
      ，即於舉發通知單之收受通知聯者簽章欄上載明「不服取
      締拒簽收」等情，依前揭違反道路交通管理事件統一裁罰
      基準及處理細則第11條第1項第1款後段規定，視為受處分
      人已收受，自毋庸另行寄發舉發通知單。況受處分人既經
      員警當場舉發有前述違規行為，復與執勤員警有違規事實
      認知上之言詞爭執，當對於有違規行為事件尚未終結情事
      知之甚詳，衡情尚難以受處分人事後未收受交通罰單等辯
      詞，而認受處分人未為收受舉發通知單之認定。是受處分
      人已知悉被舉發之事實，該舉發通知應已生送達之效力，
      自毋庸另行寄發舉發通知單。
（二）受處分人雖質以：此路口交通號誌為綠燈直接轉換為紅燈
      ，其是綠燈時前行，故舉發員警目視恐有視界或時間差等
      問題云云。然證人吳傳祥警員證稱：「當時我是巡邏勤務
      ，我是騎機車，我在中南街街上定點取締違規，異議人是
      由南港路由東向西行駛，到中南街口，紅燈時左轉，我就
      去攔異議人，因為異議人沒有帶行照，我們查過車型無誤
      ，我們就舉發」「（當時現場的光線如何？）當時是中午
      ，光線很好，我本身視力正常」「（現場的交通號誌有無
      故障？）沒有」「（異議人表示當時是綠燈前行，並沒有
      闖紅燈，有何意見？）因為當初我們要攔他的時候，他已
      經跨越雙黃線駛入來車車道行駛，我們當時沒有多像同時
      告發，只有選一項告發」「（當時有無可能是因為燈號轉
      換時，有看錯情形？）該路口常常有人違規，我們也是加
      強取締。如果燈號是剛變的話，我們也是不會告發，如果
      變燈已經跨越停止線，我們也是不會告發，所以變燈了才
      跨越停止線，我們才會告發」（見原審卷第18至20頁），
      證人吳傳祥與受處分人素昧平生，並無嫌隙，係依法執行
      勤務之公務員，當無設詞誣陷致己身負偽證重罪之必要。
      且證人所證本件查獲經過事實，具體明確，佐以證人證述
      已執行取締交通勤務26年，舉發當時系爭路段為白天，光
      線清楚、視線良好，證人視力正常，堪認證人應無誤判，
      堪以採信。
五、綜上所述，原審法院認受處分人前開違規行為，原處分機關
    依前揭規定，裁處受處分人罰鍰4,500元，計違規點數3點，
    並無違誤，因而駁回抗告人異議之聲明，經核並無不合。受
    處分人仍執前詞，提起抗告，為無理由，應予駁回。
據上論斷，應依道路交通管理處罰條例第89條，道路交通事件處
理辦法第26條、刑事訴訟法第412條前段裁定如主文。
中    華    民    國    97    年    12    月    11    日
                  刑事第七庭審判長法  官  陳晴教
                                  法  官  游紅桃
                                  法  官  王詠寰
以上正本證明與原本無異。
不得再抗告。
                                  書記官  高柑柏
中    華    民    國    97    年    12    月    11    日


司法院資訊處製作；財團法人民間司法改革基金會備份。
